台灣苗栗地方法院刑事判決　　　　　　　　　　　　　九十一年度易字第二九九號
　　公　訴　人　臺灣苗栗地方法院檢察署檢察官
　　被　　　告　甲○○
右列被告因竊盜案件，經檢察官聲請簡易判決處刑（九十一年度偵字第九０二號），
本院認為不宜以簡易判決處刑，改依通常程序審理，本院判決如左：
    主  文
甲○○無罪。
    理  由
一、本件公訴意旨略以：被告甲○○於民國九十一年二月二十六日凌晨一時二十分許
    ，在苗栗縣頭份鎮○○路一八○號處，以其自有之汽車鑰匙，欲啟動乙○○所有
    之車牌號碼ＬＮ—九○六八號自用小客車而竊取之，然旋即為乙○○所發現而逃
    離現場，始未得逞。嗣於同日凌晨一時三十六分許，為警偕同乙○○在苗栗縣頭
    份鎮○○路一七四號旁巷道內查獲，因認被告係犯刑法第三百二十條第三項、第
    一項之竊盜未遂罪嫌等語。
二、按犯罪事實應依證據認定之，無證據不得推定其犯罪事實；又不能證明被告犯罪
    者，應諭知無罪之判決，刑事訴訟法第一百五十四條、第三百零一條第一項前段
    分別定有明文。而所謂證據，須適於為被告犯罪事實之證明者，始得採為斷罪資
    料，如未能發現相當證據，或證據不足以證明，自不能以推測或擬制之方法，以
    為裁判基礎；且無論直接或間接證據，其為訴訟上之證明，須於通常一般之人均
    不致於有所懷疑，而得確信其為真實之程度者，始得據之為有罪之認定，倘其證
    明尚未達到此一程度，而有合理性懷疑之存在時，即無從為有罪之認定，最高法
    院著有五十三年台上字第二七五○號、四十年台上字第八十六號、七十六年台上
    字第四九八六號分別著有判例。此外，認定不利於被告之事實，須依積極證據，
    苟積極證據不足為不利於被告事實之認定時，即應為有利於被告之認定，更不必
    有何有利之證據；而在積極證據不足證明犯罪事實時，被告之抗辯、反證縱屬虛
    偽，或否認犯罪事實所持之辯解，縱屬不能成立，仍不能以此資為積極證據應予
    採信而遽為有罪認定之理由，最高法院三十年上字第八一六號、第四八二號、一
    八三一號著有判例可資參照。
三、公訴人認被告甲○○涉有竊盜未遂罪嫌，係以被告辯稱其因酒醉而誤開告訴人之
    車輛，因為車主欲追打才逃跑云云並不可採，為其主要論據。惟訊據被告甲○○
    則堅詞否認有竊盜犯行，辯稱：伊當晚喝醉了，蹲在車子旁，並沒有要開走人家
    車子的意思，當晚伊跑走，係因聽到有人喊叫，一時嚇到，事後想想，伊認為沒
    有偷車，就應該出面說明，才自動到警察局解釋，並且主動告訴警察，身上除了
    先前跑走掉落在現場之手機外，只有伊之車鑰匙，沒有其他工具，不可能撬別人
    的車，警察之後將鑰匙拍照，就說伊是以鑰匙撬車，但案發當晚，伊蹲在車子旁
    邊，並未取出鑰匙，本案真的是誤會等語。經查：
（一）被告自承於九十一年二月二十六日凌晨一時二十分許，確實於飲用酒類後，前
      往苗栗縣頭份鎮○○路一八○號旁，並蹲在停放該處之車號ＬＮ—九○六八號
      自用小客車旁，之後雖跑掉，然嗣後有主動到案說明等語，核與證人即該自用
      小客車車主乙○○證述：伊所有車號ＬＮ—九○六八號汽車，之前曾被人撬過
      ，且附近有人的車被偷，因此伊會等別注意車子情形，當晚凌晨一時二十分許
      ，伊下班回家，發現庭上甲○○蹲在伊車旁，當時太暗了，伊沒見到他蹲在那
      裏做什麼，伊問他你在幹什麼，並且撲過去，他嚇到就跑了，之後他又自己回
      來，第一句話是說他沒有偷東西等語（參見本院卷十八、二一、十九頁結證筆
      錄），足徵，依證人證述，無法證明被告於右揭時、地，蹲在有車號ＬＮ—九
      ○六八號汽車旁究係做何事甚明。且被告辯稱：其當時跑走之原因係因嚇到了
      ，而非心虛，嗣後確實是其自動到案說明等情，亦核與證人所述相符，而堪採
      信。公訴人指訴本案係於案發同日凌晨一時三十六分許，經警偕同乙○○在苗
      栗縣頭份鎮○○路一七四號旁巷道內查獲被告等語，容有誤會。
（二）另被告在案發現場僅遺落一只行動電話，並無檢察官所指訴被告所持以撬車之
      自有之汽車鑰匙，此亦經證人乙○○證述：甲○○當晚跑掉時，掉了行動電話
      ，並沒有鑰匙掉落，偵查卷所附照片裏的鑰匙，伊在竊案現場亦未見到，被告
      跑掉時，亦沒有聽到鑰匙掉落的聲音，伊車子旁邊亦無此鑰匙，本案發生後，
      伊的車子並沒有怎樣，沒有刮的痕跡等語（參見本院卷二一頁筆錄），則被告
      辯稱：伊在案發現場並未取出其所有之鑰匙，係至派出所時，主動提出告訴警
      察，身上除鑰匙，並無其他可資為撬車之工具，怎知警員就認其係以鑰匙撬車
      等語，尚有此可能。否則被告若果於案發時、地，有取出身上鑰匙撬車，在遽
      遭人呼喊，害怕跑掉之時，以其行動電話都可因此掉落現場情形觀之，手上所
      持之鑰匙，亦會順勢掉落，或發出聲響，應較為合理，惟依證人乙○○所述，
      現場並未發現任何與鑰匙有關之跡證，及其所有汽車外觀亦無異狀觀之，被告
      辯稱：在案發現場其並未取出其所有之鑰匙，係至警局時主動提出等語，與事
      實相符，足予憑採，從而，公訴人認被告於案發時、地，係持其自有之汽車鑰
      匙，欲啟動乙○○所有汽車一情，尚乏積極證據證明。
（三）另被告於案發同日凌晨三時四十九分許，經警測試其酒後呼氣中酒精濃度達每
      公升零點九六毫克，此有測試報告在卷可稽，參以證人乙○○證述：被告到派
      出所，走路一直晃，伊有聞到酒味，他講話很大聲等語，足見被告於案發當時
      確實已飲酒。雖證人即於右揭時地查獲被告並對其執行酒精測試之頭份派出所
      警員賴錦春、徐志純於偵查時證述有關被告之酒後身體狀態稱：被告當時對答
      正常、表達能力尚佳、行動穩健、且未如一般酒後駕車之嫌疑人會情緒不穩或
      吼叫，並無明顯之泥醉現象等語，惟被告案發時既已飲酒，則其蹲在汽車旁，
      是否因身體不適，或其他原因，應足使一般人懷疑有此可能。雖被告之後於偵
      查中有辯稱係因認錯車云云，檢察官並查出以被告所有之車號ＭＧ—六四五八
      號自用小客車，為福特汽車公司所生產、外觀藍色、車齡已近十一年，而告訴
      人乙○○所有之上開車輛，車款為豐田汽車ＣＡＭＲＹ，二車無論廠牌、車型
      與車齡均相差甚遠，此有照片十張與行照可資參照，以被告既未因酒醉而影響
      其意識，且前往查獲地點附近處飲酒時，亦非搭乘小客車前往，業據被告及其
      弟吳仁貴供陳在卷，當無誤認告訴人之車為其自有車之理，而認被告上開所辯
      ，顯係卸責之詞，不足採信等語，固有見地，惟依前述證人乙○○明確證述：
      被告至派出所說的第一句話即是：沒有偷車等語，此如前述，並無證據證明被
      告有持鑰匙撬車之行為，自不能以其辯稱：其誤認車號ＬＮ—九○六八號汽車
      為己車云云不可採，而資為被告確實有公訴人指訴持鑰匙撬車事實之證據。
（四）綜上所述，本案並無被告確實有於公訴人指訴時、地，持鑰匙撬車行為之積極
      證據，且被告跑走之原因係因一時嚇到，事後確係為了澄清並未偷車一情，而
      自動到案說明，又其案發當時確實飲用酒類，蹲在車子旁邊之原因是否因飲酒
      身體不適或其他原因，通常一般之人亦有此懷疑，則參諸前揭說明意旨，被告
      犯罪自屬不能証明，應為被告無罪之諭知。
據上論斷，應依刑事訴訟法四百五十二條、第三百零一條第一項，判決如主文所示。
本案經檢察官黃棋安到庭執行職務。
中      華      民      國    九十一    年      五      月    三十一    日
                              臺灣苗栗地方法院刑事第二庭
                                  法  官  黃  賢  婷
右正本證明與原本無異。
如不服本判決，應於送達後十日內向本院提出上訴狀(須附繕本)，上訴於台灣高等                        年以下有期徒刑、拘役或五百元以下罰金。
法院台中分院。
                                  書記官  陳  文  聰
中      華      民      國    九十一    年      五      月    三十一    日
